【裁判字號】    98,易,2488
【裁判日期】    981124
【裁判案由】    詐欺
【裁判全文】
臺灣板橋地方法院刑事判決              98年度易字第2488號
公  訴  人  臺灣板橋地方法院檢察署檢察官
被      告  乙○○
            丙○○
上列被告等因詐欺案件，經檢察官提起公訴（98年度偵字第1778
0 號），本院判決如下：
    主  文
乙○○意圖為自己不法之所有，以詐術使人將本人之物交付，處
有期徒刑肆月，如易科罰金，以新台幣壹仟元折算壹日。緩刑貳
年，緩刑期間付保護管束，並應向指定之公益團體、地方自治團
體或社區提供壹佰貳拾小時之義務勞務。
丙○○無罪。
    事  實
一、乙○○意圖為自己不法之所有，於民國98年4 月29日上午9
    時許，以帳號alasha1102進入奇摩拍賣網站上，佯稱欲拍賣
    LEVIS 廠牌牛仔褲1 件，適甲○○上網觀看前揭網頁資料誤
    信為真，而以新臺幣（下同）22,000元下標並得標。乙○○
    乃於同日上午9 時57分許，以另開賣場可節省手續費為由，
    在新竹縣新豐鄉○○街198 巷2 弄53號302 室內，進入網際
    網路，以帳號alasha1102提供拍賣編號b00000000 號網頁賣
    場供甲○○下標，並以不知情之丙○○所申設之渣打國際商
    業銀行（以下簡稱渣打銀行）00000000000000號帳號為拍賣
    價金匯款帳戶，甲○○遂於同日下午1 時22分許，在臺北縣
    板橋市○○路205 號漢生郵局所設置之自動櫃員機，以轉帳
    方式匯款22,000元至丙○○所申設上開帳戶內。嗣經甲○○
    以電子郵件通知帳號alasha1102賣家已轉帳及寄送地址後，
    未收到相關貨物，經撥打乙○○使用之門號0000000000號行
    動電話查詢，經乙○○答稱並非賣家，甲○○始知受騙並報
    警循線查知上情。
二、案經臺北縣政府警察局海山分局移送臺灣板橋地方法院檢察
    署檢察官偵查起訴。
    理  由
壹、證據能力部分
一、按被告以外之人（包括證人、鑑定人、告訴人、被害人及共
    同被告等）於審判外之陳述雖不符刑事訴訟法第159 條之1
    至之4 等4 條之規定，而經當事人於審判程序同意作為證據
    ，法院審酌該言詞陳述或書面陳述作成時之情況，認為適當
    者，亦得為證據；當事人、代理人或辯護人於法院調查證據
    時，知有刑事訴訟法第159 條第1 項不得為證據之情形，而
    未於言詞辯論終結前聲明異議者，視為有前項之同意，同法
    第159 條之5 定有明文。立法意旨在於傳聞證據未經當事人
    之反對詰問予以核實，原則上先予排除。惟若當事人已放棄
    反對詰問權，於審判程序中表明同意該等傳聞證據可作為證
    據；或於言詞辯論終結前未聲明異議，基於尊重當事人對傳
    聞證據之處分權，及證據資料愈豐富，愈有助於真實發見之
    理念，且強化言詞辯論主義，使訴訟程序得以順暢進行，上
    開傳聞證據亦均具有證據能力。經查，被告丙○○、乙○○
    及檢察官於本院審理程序中，對於下列經本院調查之證據方
    法，均表示同意具證據能力，本院審酌上開證據亦無非法取
    供等不法情形，因認本案經調查之證據均有證據能力。
貳、被告乙○○有罪部分
一、上揭事實，業據被告乙○○於本院審理中坦承不諱，經核與
    證人即被害人甲○○於警詢中之證述相符（98年度偵字第17
    780 號卷第17-19 頁），並有郵政自動櫃員機交易明細表、
    被告丙○○上揭渣打銀行帳戶開戶資料、存摺支存對帳單各
    1 份、奇摩拍賣網頁2 份、香港商雅虎資訊股份有限公司臺
    灣分公司98年8 月5 日雅虎資訊（98）字第01706 號函、帳
    號基本資料、登錄紀錄、IP位址、渣打國際商業銀行股份有
    限公司中壢分行98年8 月3 日渣打商銀中壢字第09800198號
    函、存提領紀錄、門號0000000000號雙向通聯紀錄各1 份附
    卷可參（上開偵查卷第20頁、第23-25 頁、第26-27 頁、第
    40-48 頁、第59-60 頁、62-70 頁），被告乙○○上開自白
    與事實相符，堪信為真實。本案事證明確，被告乙○○犯行
    明確，應予依法論科。
二、核被告乙○○所為，係犯刑法第339 條第1 項之詐欺取財罪
    。爰審酌被告乙○○為圖一己之利，竟詐騙被害人甲○○財
    物，行為實屬不該，惟已將所詐騙之金額22,000元返還予被
    害人，此有郵政國內匯款執據1 份附卷可稽（本院卷第53頁
    ），兼衡其犯罪動機、手段、現為在學學生之生活狀況，及
    被告乙○○犯罪後坦認犯行之態度等一切情狀，量處如主文
    所示之刑，並諭知易科罰金之折算標準。又被告乙○○前未
    曾因故意犯罪受有期徒刑以上刑之宣告，有臺灣高等法院被
    告前案紀錄表乙份在卷可佐，且被告乙○○已坦承犯行並返
    還所詐騙之金額予被害人，詳如前述，顯見其已知錯誤並有
    悔意，加以被害人之父莊嘉榮亦於本院審理中表示願原諒被
    告乙○○之意思（本院卷第50頁），堪信被告乙○○經此偵
    審教訓後，應知所警惕，因認尚無逕對被告乙○○施以短期
    自由刑之必要，自可先賦予被告適當之社會處遇，以期其能
    有效回歸社會，爰依刑法第74條第1 項第1 款規定，諭知緩
    刑2 年，並斟酌其犯罪情節，爰命被告應向指定之公益團體
    、地方自治團體或社區提供120 小時之義務勞務，且依法於
    緩刑期間付保護管束。
參、被告丙○○無罪部分
一、公訴意旨略以：被告丙○○、乙○○為男女朋友，共同意圖
    為自己不法之所有，於不詳時地，以帳號alasha1102進入奇
    摩拍賣網站上，佯稱欲拍賣LEVIS 廠牌牛仔褲，適被害人甲○○上網觀看前揭網頁資料誤信為真，而以22,000元得標。
    被告丙○○、陳以申遂於98年4 月24日上午9 時57分許，以
    另開賣場可節省手續費為由，在新竹縣新豐鄉○○街198 巷
    2 弄53號302 室內，進入網際網路，以帳號alasha1102提供
    拍賣編號b00000000 號網頁賣場及被告丙○○所申設渣打銀
    行00000000000000號帳號供被害人匯款，被害人甲○○於同
    日13時22分許，在臺北縣板橋市○○路205 號漢生郵局，以
    所設置之自動櫃員機，以跨行轉帳之方式匯款22,000元至被
    告丙○○所申設上開帳戶內。惟被害人甲○○以電子郵件通
    知奇摩拍賣帳號alasha1102賣家已轉帳及寄送地址後並未收
    到相關貨物，嗣撥打被告乙○○使用之門號0000000000號行
    動電話，經被告乙○○答稱並非賣家，始知受騙，遂報警循
    線查獲上情。因認被告丙○○涉犯刑法第339 條第1 項之詐
    欺取財罪云云。
二、公訴人認被告丙○○涉犯上開犯行無非係以證人即被害人甲○○於警詢中之證述、郵政自動櫃員機交易明細表、被告丙○○上揭渣打銀行帳戶開戶資料、存摺. 支存對帳單各1 份
    、奇摩拍賣網頁2 份、門號0000000000號、0000000000號雙
    向通聯紀錄各1 份、香港商雅虎資訊股份有限公司臺灣分公
    司98年8 月5 日雅虎資訊（98）字第01706 號函、帳號基本
    資料、登錄紀錄、IP位址、渣打國際商業銀行股份有限公司
    中壢分行98年8 月3 日渣打商銀中壢字第09800198號函、存
    提領紀錄各1 份為主要論據。訊據被告丙○○堅決否認有何
    詐欺取財犯行，辯稱：伊對於本案完全不知情等語。經查：
（一）被害人甲○○於上揭時地，因誤信「alasha1102」帳號欲
      拍賣LEVIS 廠牌牛仔褲1 件，致遭詐騙22,000元等情，固
      據證人即被害人甲○○於警詢中之證述綦詳，並有郵政自
      動櫃員機交易明細表、被告丙○○上揭渣打銀行帳戶開戶
      資料、存摺. 支存對帳單各1 份、奇摩拍賣網頁2 份、門
      號0000000000號雙向通聯紀錄、香港商雅虎資訊股份有限
      公司臺灣分公司98年8 月5 日雅虎資訊（98）字第01 706
      號函、帳號基本資料、登錄紀錄、IP位址、渣打國際商業
      銀行股份有限公司中壢分行98年8 月3 日渣打商銀中壢字
      第09800198號函、存提領紀錄各1 份附卷可憑，雖堪信被
      害人甲○○確有遭詐騙而匯款22,000元至被告丙○○申設
      渣打銀行帳戶內，旋遭提領一空之事實，然銀行帳戶遭自
      己親友盜用之情形，實務上時有所聞，故難僅以被害人甲○○係匯款至被告丙○○申設之帳戶內，遽認被告丙○○
      確有參與詐騙被害人甲○○之犯行。
（二）上揭詐騙被害人甲○○之犯行，均為被告乙○○所為，業
      據證人乙○○於本院審理中證稱：伊和被告丙○○是男女
      朋友；奇摩拍賣帳號alasha1102帳戶是伊所申請，平日也
      是伊所使用；伊在98年4 月24日上午，在被告丙○○位於
      新竹縣尚仁街198 巷2 弄53號302 室上網拍賣牛仔褲；也
      是伊提供得標價格22元之賣場供甲○○下標，伊有和甲○○私下溝通，所以其知道得標價格是22,000元；當時被告
      丙○○在睡覺，不知道伊在上網拍賣；伊因為打工被遣散
      ，沒有工作，才會想到用拍賣牛仔褲的方法來詐騙；伊是
      拿LEVIS 官方提供的照片給買家看，伊實際上沒有這件牛
      仔褲；伊自己雖有銀行帳戶，但以為用被告丙○○之帳戶
      供匯款之方式就不會被察覺；伊在甲○○匯款當天晚上就
      去新竹新豐的渣打銀行自動櫃員提款機，以被告丙○○之
      提卡款領款，帳戶密碼是她的生日770902；當時是伊自己
      一個人過去，被告丙○○沒有跟伊同去；伊之前和被告丙○○一起在麵包店打工，因為麵包店要匯款所以新開帳戶
      ，伊陪被告丙○○一起去開戶，並幫她變更密碼，當天伊
      是在被告丙○○抽屜理取得提款卡，伊是被告丙○○的男
      朋友，所以知道她東西放在哪裡；伊直到本件被偵查到的
      時候才告訴被告丙○○本案詐騙甲○○的事；伊在提款隔
      天上課時，去找被告丙○○，偷偷把提款卡放回抽屜，被
      告丙○○不知道等語在卷（本院卷第36-42 頁），核與被
      告丙○○於警詢中供陳：伊之帳戶在申設當天，被告乙○○就知道密碼，提款卡也隨時可以拿到等語相符（98年度
      偵字第17780 號卷第8 頁），又奇摩拍賣帳號「alasha11
      02」申設時，登記之生日「0000-00-00」、身分證字號「
      Ｚ000000000」等資料，係被乙○○之年籍資料，此有帳號
      基本資料1 份（上開偵查卷第41頁），足信上開帳戶確為
      被告乙○○所申設並使用，衡以被告乙○○尚知以「alas
      ha1102」之代號申設拍賣帳戶，迂迴防止他人輕易查知真
      正帳戶使用人，則倘被告丙○○確有參與本案詐騙行為，
      應無提供一般人均能輕易查知之銀行帳戶使用人為被告丙○○之系爭渣打銀行帳戶之理，加以被告乙○○與被告丙○○為男女朋友，非不可能利用與被告丙○○之交往期間
      ，取得被告丙○○申設之渣打銀行帳戶資料及提款卡，故
      足信證人乙○○上開證述，應為真實可採，堪認被告丙○○係遭被告乙○○盜用渣打銀行帳戶以為被害人甲○○匯
      款之帳戶，故被告丙○○辯稱對於被告乙○○詐騙被害人
      甲○○之犯行，並不知情等語，應堪採信。
（三）綜上，依公訴人所提出之證據，僅能證明被害人甲○○確
      有匯款至被告丙○○帳戶內，然客觀上尚未達到使通常一
      般之人均不致於有所懷疑，而得確信被告丙○○與被告乙○○就上揭犯行有犯意聯絡或行為分擔之程度，而有合理
      懷疑之存在，此外，復無其他積極事證足認被告丙○○有
      何詐欺取財犯行，揆諸首揭說明，被告丙○○之犯行無從
      證明，自應諭知無罪之判決。
據上論斷，應依刑事訴訟法第299 條第1 項前段、第301 條第1
項前段，刑法第339 條第1 項、第41條第1 項前段、第74條第1
項第1 款、第2 項第5 款、第3 項、第93條第1 項第2 款，判決
如主文。
本案經檢察官林常智到庭執行職務。
中    華    民    國    98    年    11    月    24    日
                  刑事第二十一庭  審判長  法  官  陳信旗
                                          法  官  許映鈞
                                          法  官  俞秀美
以上正本證明與原本無異。
如不服本判決應於收受判決後10日內向本院提出上訴書狀，並
應敘述具體理由。其未敘述上訴理由者，應於上訴期間屆滿後
20日內向本院補提理由書（均須按他造當事人之人數附繕本）
「切勿逕送上級法院」。
                                          書記官  謝怡貞
中    華    民    國    98    年    11    月    24    日
附錄本案論罪科刑之法條
中華民國刑法第339條
意圖為自己或第三人不法之所有，以詐術使人將本人或第三人之
物交付者，處5 年以下有期徒刑、拘役或科或併科1 千元以下罰
金。
以前項方法得財產上不法之利益或使第三人得之者，亦同。
前2項之未遂犯罰之。


司法院資訊處製作；財團法人民間司法改革基金會備份。
